【裁判字號】    95,訴,552
【裁判日期】    950601
【裁判案由】    給付承攬報酬
【裁判全文】
臺灣臺中地方法院民事判決               95年度訴字第552號
原      告  華鎂光碟科技股份有限公司
法定代理人  甲○○
訴訟代理人  乙○○
被      告  遠東數位科技股份有限公司
法定代理人  丙○○
上列當事人間請求給付承攬報酬事件，於民國95年 5月18日言詞
辯論終結，本院判決如下：
    主      文
被告應給付原告新臺幣貳佰柒拾柒萬零柒佰陸拾元，及自民國九
十五年三月十日起至清償日止，按週年利率百分之五計算之利息
。
訴訟費用由被告負擔。
本判決於原告以新臺幣玖拾萬元供擔保後，得假執行。
    事實及理由
一、原告起訴主張：兩造於民國93年10月間簽立承攬契約書，由
    被告交付獲得著作財產權人授權之影音母帶，原告則依被告
    所下之訂購單，製作成影音光碟。嗣被告於94年6月至同年9
    月間，向原告定作「三國演義」、「雍正王朝」、「水滸傳
    」、「大陸尋奇」等影音光碟；另委託華哥多媒體科技股份
    有限公司（下稱華哥公司）代向原告定作「明成皇后」影音
    光碟。原告均已依被告指示之日期交付訂製之影音光碟，全
    部承攬報酬計新臺幣（下同)2,770,760元。不料被告拒絕給
    付上開報酬，爰依民法第505條第1項承攬報酬請求權之法律
    關係，訴請被告如數給付等語。並聲明：(一)被告應給付原告
    2,770,760元，及自95年3月10日（即起訴狀繕本送達翌日）
    起至清償日止，按週年利率5%計算之利息。(二)願供擔保為假
    執行之宣告。
二、被告則以：被告並未向原告定作「明成皇后」之影音光碟，
    該項影音光碟係華哥公司直接向原告定作，依被告與華哥公
    司所簽立之經銷備忘錄，應由華哥公司支付「明成皇后」影
    音光碟之壓片費用後，再依華哥公司之銷售金額與被告公司
    結算等語，資為抗辯。並聲明：原告之訴及假執行之聲請均
    駁回。
三、下列事實為兩造所不爭執，並有原告提出之承攬合約書、出
    貨單、請款單及被告提出之經銷備忘錄為證，自堪信為真實
    ，本院採為判決之基礎。
  （一）兩造於93年10月間簽立承攬契約書，由被告交付獲得著
        作財產權人授權之影音母帶，原告則依被告所下之訂購
        單，製作成影音光碟。
  （二）被告於94年6月至同年9月間，向原告定作「三國演義」
        、「雍正王朝」、「水滸傳」、「大陸尋奇」等影音光
        碟，原告已完成並交付予被告，被告尚未給付承攬報酬
        1,470,755元（含稅）。
  （三）原告所製作銷貨日期94年6月30日之出貨單2紙，記載出
        貨「明成皇后」影音光碟100,000片（即 10,000套），
        並均蓋有被告公司收發章，另註記 2,000套送華哥。此
        項承攬報酬為1,300,005元（含稅）。
  （四）依據被告與華哥公司所簽立之經銷備忘錄，雙方約定由
        被告委託華哥公司代為下訂單壓片10,000套「明成皇后
        」之影音光碟。
四、本件訴訟之爭點：兩造就「明成皇后」影音光碟部分，是否
    有承攬關係？原告請求此部分之承攬報酬，有無理由？
五、得心證之理由：
  （一）稱承攬者，謂當事人約定，一方為他方完成一定之工作
        ，他方俟工作完成，給付報酬之契約。報酬應於工作交
        付時給付之，無須交付者，應於工作完成時給付之。民
        法第490條第1項、第505條第1項分別定有明文。本件原
        告主張被告向原告定作「三國演義」、「雍正王朝」、
        「水滸傳」、「大陸尋奇」等影音光碟，原告已完成並
        交付予被告，被告尚未給付承攬報酬1,470,755元(含稅
        ）等事實，既為兩造所不爭執，並有原告提出之承攬合
        約書、出貨單、請款單為證，自可信為真實。是原告依
        承攬報酬請求權之法律關係，請求被告給付有關「三國
        演義」、「雍正王朝」、「水滸傳」、「大陸尋奇」等
        影音光碟之承攬報酬1,470,755元（含稅)，即屬有據。
  （二）代理人於代理權限內，以本人名義所為之意思表示，直
        接對本人發生效力。民法第103條第1項定有明文。本件
        原告另主張被告委託華哥公司代為下訂單，向原告定作
        「明成皇后」之影音光碟10,000套，原告已完成並交付
        ，此部分之承攬報酬為1,300,005元（含稅)等事實，為
        兩造所不爭執，並有原告所提出銷貨日期94年 6月30日
        ，且記載出貨「明成皇后」影音光碟100,000片（即10,
        000套），並蓋有被告公司收發章，另註記2,000套送華
        哥之出貨單 2紙、被告提出其與華哥公司所簽訂之經銷
        備忘錄 1件可憑，自堪信為真實。是被告既委託華哥公
        司代向原告定作「明成皇后」之影音光碟，依首開法律
        規定，此部分之承攬契約直接對被告發生效力。從而，
        原告主張兩造就「明成皇后」影音光碟部分，有承攬關
        係存在，即可採信。又原告已依約交付此項影音光碟，
        依民法第505條第1項之法律規定，被告自有給付承攬報
        酬之義務，是原依承攬報酬請求權之法律關係，請求被
        告給付有關「明成皇后」影音光碟之承攬報酬1,300,00
        5元（含稅），亦有理由。
  （三）被告雖以系爭經銷備忘錄第 4條約定：「壓片費用甲方
        （指被告，下同）委託乙方（指華哥公司，下同）暫時
        墊支，待經銷期滿結算，如乙方實際銷貨額高於壓片費
        用，乙方需支付高於壓片費用之銷貨金額給甲方，如乙
        方實際銷貨額低於壓片費用，甲方需支付高於壓片費用
        扣除實際銷貨額之差額給乙方」等語，主張「明成皇后
        」影音光碟之承攬報酬，應由華哥公司支付與原告後，
        再與被告結算。惟上開經銷備忘錄係被告與華哥公司所
        成立之契約，該契約效力自僅存在於立約當事人間，原
        告並非契約之當事人，自不受上開經銷備忘錄所載內容
        之拘束，是被告抗辯應由華哥公司支付「明成皇后」影
        音光碟之承攬報酬云云，即無可採。
  （四）給付有確定期限者，債務人自期限屆滿時起，負遲延責
        任。給付無確定期限者，債務人於債權人得請求給付時
        ，經其催告而未為給付，自受催告時起，負遲延責任。
        其經債權人起訴而送達訴狀，或依督促程序送達支付命
        令，或為其他相類之行為者，與催告有同一之效力。民
        法第 229條第1項、第2項定有明文。又遲延之債務，以
        支付金錢為標的者，債權人得請求依法定利率計算之遲
        延利息。但約定利率較高者，仍從其約定利率。應付利
        息之債務，其利率未經約定，亦無法律可據者，週年利
        率為百分之五，民法第233條第 1項、第203條亦有明文
        。本件原告對被告之承攬報酬債權，既經原告以起訴狀
        繕本之送達為催告而未為給付，則被告自受催告時起，
        即應負遲延責任。是原告請求自95年 3月10日即起訴狀
        繕本送達被告翌日（參卷內送達證書）起，按週年利率
        5% 計算之法定遲延利息，核無不合。
  （五）綜上所述，原告依承攬報酬請求權之法律關係，請求被
        告給付2,770,760元，及自95年3月10日起至清償日止，
        按週年利率5%計算之利息，為有理由，應予准許。
六、原告陳明願供擔保，聲請宣告假執行，核無不合，爰酌定相
    當擔保金額准許之。
七、據上論結，本件原告之訴為有理由，依民事訴訟法第78條、
    第390條第2項，判決如主文。
中    華    民    國    95    年    6     月    1     日
                  民事第四庭    法  官  張恩賜
以上正本係照原本作成。
如對本判決上訴，須於判決送達後20日內向本院提出上訴狀（須
附繕本）。
中    華    民    國    95    年    6     月    1     日
                                書記官


司法院資訊處製作；財團法人民間司法改革基金會備份。
